臺灣板橋地方法院刑事判決　　　　　　　　94年度訴字第25號
公　訴　人　臺灣板橋地方法院檢察署檢察官
被　　　告　丁○○
選任辯護人　余俊儒律師
被　　　告　戊○○
　　　　　　乙○○
上列被告因殺人未遂等案件，經檢察官提起公訴（93年度偵字第
18817 號）及就被告乙○○傷害之同一事實移送併案審理（94年
度偵字第1404號），本院判決如下：
    主  文
丁○○未經許可，持有可發射子彈具有殺傷力之改造手槍，處有
期徒刑壹年陸月，併科罰金新臺幣陸萬元，罰金如易服勞役，以
新臺幣玖佰元即銀元佰元折算壹日，改造手槍壹枝沒收；又殺
人未遂，處有期徒刑伍年貳月，改造手槍壹枝沒收。應執行有期
徒刑陸年陸月，併科罰金新臺幣陸萬元，罰金如易服勞役，以新
臺幣玖佰元即銀元佰元折算壹日，改造手槍壹枝沒收。
戊○○以加害生命之事，恐嚇他人致生危害於安全，處有期徒刑
陸月，如易科罰金，以佰元折算壹日。被訴傷害部分公訴不受
理。
乙○○被訴傷害部分公訴不受理。
    事  實
一、丁○○（起訴書誤載為楊竣榮）明知可發射子彈具有殺傷力
    之改造槍枝及具有殺傷力之制式子彈，均係槍砲彈藥刀械管
    制條例所列管之槍枝及彈藥，非經主管機關許可，不得持有
    ，竟基於持有該種槍枝及子彈之犯意，自不詳時間起，持有
    可發射子彈具有殺傷力之改造手槍乙枝及具殺傷力之制式子
    彈4 顆，並於民國93年10月7 日，將上開槍彈放置在其駕駛
    之車號7N-7415 號自用小客車內，搭載戊○○前往臺北縣三
    重市○○路1 號「黃金歲月KTV 」（起訴書誤載為「流金歲
    月KTV 」），在第608 號包廂內，與戊○○女友洪美智及其
    他真實姓名年籍不詳，綽號「甲○」、「李軍」、「小安」
    、「SOGO」等友人一同飲酒唱歌，嗣於同日凌晨5 時許，因
    「SOGO」邀請丙○○到場，丙○○與洪美智併肩而坐及聊天
    ，引起戊○○不滿，而與丁○○共同基於傷害丙○○身體之
    犯意，徒手毆打並以腳踹丙○○（丁○○、戊○○所涉傷害
    部分，業經告訴人丙○○撤回告訴，詳見理由四），經在場
    友人勸架後，戊○○、丁○○即罷手，一同離開包廂，戊○○在KTV 附近尋找先行離開之洪美智，丁○○則自行至上開
    自小客車內拿取該改造手槍乙枝（內裝填具殺傷力之制式子
    彈4 顆）藏放身上，嗣丁○○、戊○○在KTV 門口會合後，
    適遇剛抵達KTV 之友人乙○○，戊○○因尚未尋獲洪美智，
    便告知乙○○先前與丙○○發生衝突乙事，並邀丁○○、乙○○回到包廂查看洪美智是否已自行返回包廂，3 人便一同
    返回第608 號包廂，恰見丙○○在包廂中使用行動電話，認
    丙○○正在聯絡友人前來助勢，氣憤未平，戊○○即接續上
    開傷害丙○○身體之犯意，乙○○基於與戊○○共同傷害丙○○身體之犯意，分別上前徒手毆打、以腳踹丙○○，致丙○○受有頭部撕裂傷2 處（共5 公分，乙○○所涉傷害部分
    ，經告訴人丙○○撤回告訴，詳見理由四），丁○○則另單
    獨萌生殺人犯意，掏槍跳至桌上，居高臨下，朝坐在沙發上
    之丙○○頭部、身體近距離射擊4 槍，丙○○見狀閃避，仍
    遭射中左大腿、陰囊、左腳3 處，丁○○見子彈用畢，即迅
    速逃離現場。戊○○見丙○○遭丁○○持槍射傷之後，另行
    基於恐嚇犯意，將丙○○自沙發上拖拉至包廂門口地上，以
    要將丙○○押至山上活埋之加害生命之事恐嚇丙○○，致其
    心生畏懼，因戊○○見丙○○傷勢非輕，旋與乙○○逃離現
    場，丙○○經友人送至新光吳火獅紀念醫院開刀急救，始倖
    免於難，受有左大腿、陰囊、左足槍傷併左第5 趾骨折之傷
    害。嗣經警依據遺留在現場之彈殼4 顆、彈頭3 顆（其中1
    顆彈頭係自丙○○左腳背中取出交給警方）、戊○○信用卡
    及現場監視錄影帶，循線查悉上情，並分別於93年11月18日
    凌晨0 時40分、2 時，在臺北縣中和市○○路343 號5 樓樓
    梯間、1 樓，持拘票拘提丁○○、戊○○而查獲。
二、案經丙○○訴由臺北縣政府警察局三重分局報請臺灣板橋地
    方法院檢察署偵查起訴。
    理  由
一、認定被告丁○○、戊○○有罪之理由：
  (一)按證人丙○○之警詢筆錄，雖係審判外之陳述，然經當事人
    於準備程序不爭執，同意作為證據，又經審酌該筆錄並無不
    適當作為證據之情形，依刑事訴訟法第159 條之5 第1 項之
    規定，應有證據能力，合先敘明。
  (二)訊據被告丁○○固坦承持有具殺傷力之改造手槍（內裝填具
    殺傷力之制式子彈4 顆），並持槍朝丙○○射擊4 槍之行為
    ，惟矢口否認有何殺人犯行，辯稱：我只是要嚇嚇丙○○，
    是瞄準他下半身開槍，沒有殺人的犯意云云，選任辯護人為
    被告丁○○辯護稱：被告當初只是要嚇嚇被害人而已，在小
    包廂裡面，若被告真有意要殺被害人，一定可以致被害人於
    死，被告與被害人沒有任何仇怨，且被害人受傷部位都在下
    半身，足認被告沒有殺人犯意云云。惟查：被告丁○○跳至
    桌上，以約2 公尺之近距離，朝面對面坐在沙發上之丙○○
    頭部、身體擊發4 槍之事實，業據證人丙○○分別於警詢、
    本院審理時證述明確，且現場遺留有彈頭3 顆（其中1 顆係
    由被害人丙○○左腳背中取出）、彈殼4 顆，經鑑定結果，
    均係已擊發之口徑0.25吋制式彈頭、彈殼，有內政部警政署
    93年12月16日刑鑑字第0930221626號槍彈鑑定書可證（見偵
    查卷第139 頁），而丙○○受有左大腿、陰囊、左足槍傷併
    左第5 趾骨折等傷害，亦有新光吳火獅紀念醫院乙種診斷證
    明書可證，證人丙○○所述上開情節應堪採信，至證人丙○○於本院審理時改口證稱：我沒有注意到丁○○開槍的動作
    ... 警詢中我說他先對我頭部開槍，發現我沒事，又連續朝
    我開3 槍等語，是當時我害怕，按照旁邊的人描述所說的云
    云，與警詢證述丁○○跳上桌子先對伊頭部開1 槍之情節不
    符，應係事後與被告丁○○和解，而為迴護被告之詞，不足
    採信。按槍枝威力強大，可輕易取人性命，以被告丁○○之
    年齡及智識程度應知之甚詳，再者，被告3 人因見丙○○在
    使用行動電話，誤以為丙○○要叫人來助勢而心生不滿時，
    不知丁○○攜有槍械之被告戊○○、乙○○共同基於傷害之
    犯意，上前分別徒手毆打、以腳踹被害人丙○○，被告等人
    顯已佔有優勢，被告丁○○並無掏槍嚇被害人之必要，況若
    被告丁○○僅是要嚇嚇被害人，對空鳴槍即足以達到目的，
    焉有需向被害人頭部、身體連發4 槍之理？其所辯只是要嚇
    嚇被害人云云，自不足採。衡諸被告開槍時，係居高臨下，
    以約2 公尺之近距離，面對面朝被害人頭部、身體擊發，並
    將槍內裝填之4 發制式子彈全部射擊完畢始罷手離去，其主
    觀上有致被害人於死之犯意，應堪認定，自不能僅因被告與
    丙○○本無怨隙，及被害人閃避、改造手槍瞄準穩定度不足
    或醫院救治得宜等原因，以被害人嗣後身中3 槍，僅受有左
    大腿、陰囊、左足槍傷併第5 趾骨折等傷害，未生死亡之結
    果，而推論被告無殺人之意圖。此外，復有卷附案發現場照
    片、彈殼照片、監視錄影帶翻拍相片及扣案被告丁○○作案
    時所穿黑色上衣等物可資佐證，綜上，被告丁○○持有具殺
    傷力之改造手槍、制式子彈及殺人未遂之犯行，均堪認定。
  (三)訊據被告戊○○雖坦承將被害人丙○○從沙發拖至地板，並
    稱要把丙○○帶到山上等語，惟矢口否認有何恐嚇犯行，辯
    稱：我只是嚇嚇被害人，沒有恐嚇他的意思云云。惟查：上
    開事實，業據證人丙○○於警詢、審理時證述明確，按當時
    丙○○已身中3 槍而飽受驚嚇，經戊○○將其拖到地上，並
    稱要將伊帶到山上活埋，客觀上足以令丙○○心生畏懼，且
    被告並自承目的是要嚇嚇丙○○，其所辯並無恐嚇犯意云云
    ，自不足採。至於證人丙○○雖於本院審理時改口證稱：戊○○把我從沙發上拖到地上時，我是有聽到要把我活埋這句
    話，但是誰說的我不清楚，當時我是判斷這句話應該是把我
    拉下沙發的那個人講的，所以在警局說，是戊○○說要將我
    活埋，但後來想想我也不確定誰講的云云，與警詢證述之情
    節以及被告戊○○之供述均不符，應係因為丙○○已與被告
    戊○○和解，所為迴護之詞，不足採信。綜上，被告戊○○
    恐嚇犯行亦堪認定。
二、
  (一)查被告丁○○行為後，槍砲彈藥刀械管制條例業於94年1 月
    26日修正公布，並於同年月28日施行，其中同條例第11條第
    4 項之未經許可，持有第4 條第1 項第1 款所稱其他可發射
    金屬或子彈具有殺傷力之各式槍砲罪部分，修正後條號改列
    為第8 條第4 項，並將原第11條刪除，法定刑由「一年以上
    七年以下有期徒刑，併科新臺幣七百萬元以下罰金」，修正
    為「三年以上十年以下有期徒刑，併科新臺幣七百萬元以下
    罰金」，經比較新舊法結果，以舊法有利於被告，依刑法第
    2 條第1 項但書規定，應適用最有利於被告之法律即修正前
    之槍砲彈藥刀械管制條例第11條第4 項規定處斷，同條例第
    12條則未經修正。核被告丁○○所為，係犯修正前槍砲彈藥
    刀械管制條例第11條第4 項之未經許可持有其他可發射子彈
    具有殺傷力之改造槍枝罪及現行槍砲彈藥刀械管制條例第12
    條第4 項之未經許可持有子彈罪。被告以一行為持有槍、彈
    ，同時觸犯上開二罪名，為想像競合犯，應依刑法第55 條
    規定，從重之修正前槍砲彈藥刀械管制條例第11條第4 項之
    持有改造手槍罪論處。被告丁○○持上開改造手槍殺害被害
    人，因未發生死亡之結果而未遂，核其所為，係犯刑法第
    271 條第2 項、第1 項之殺人未遂罪。其所犯上開殺人未遂
    及持有具殺傷力之改造手槍2 罪間，犯意各別，行為不同，
    且被告丁○○初持有上開槍彈時，並無殺人犯意，係嗣後另
    行起意持槍殺人，上開2 罪自應分論併罰。又被告丁○○著
    手於殺人行為之實行，因未發生被害人死亡之結果而未遂，
    應依刑法第26條前段規定，按既遂犯之刑減輕之。核被告戊○○所為，係犯刑法第305 條之恐嚇罪。爰審酌被告丁○○
    持有具殺傷力之改造手槍1 枝（裝填具殺傷力之制式子彈4
    顆），僅因細故，即近距離朝被害人頭部、身體射擊4 槍之
    犯罪動機、手段、具殺傷力槍枝係高度危險之管制物品，被
    告之行為對於社會秩序、被害人身體所生危害甚鉅，且案發
    後未交代槍枝下落，惟被害人表示業已和解，不追究傷害犯
    行，且被告犯罪後坦承持槍傷人之行為，僅否認主觀上有何
    殺人犯意之態度等一切情狀，及被告戊○○於被害人受傷後
    ，仍出言恐嚇之犯罪情節、手段、被害人表示已和解不願追
    究，及被告戊○○坦承出言恐嚇之行為，惟否認主觀犯意之
    態度等一切情狀，分別量處如主文第1 項、第2 項所示之刑
    ，並就丁○○部分諭知罰金易服勞役之折算標準、有期徒刑
    部分定其應執行之刑及就被告戊○○有期徒刑部分，諭知易
    科罰金之折算標準，以示懲儆。改造手槍乙枝係被告丁○○
    持有並另供其殺人未遂犯行所用之違禁物，雖未扣案，然無
    證據證明已滅失，爰依刑法第38條第1 項第1 款宣告沒收；
    至扣案彈頭3 顆、彈殼4 顆，係被告丁○○業已擊發所餘之
    物，已不具子彈之形式，及扣案黑色上衣1 件，係被告丁○○所有，於犯罪時所穿著之衣服，惟亦非供犯罪所用之物，
    爰均不予沒收。
三、公訴意旨另以：被告丁○○、戊○○於93年10月7 日，在臺
    北縣三重市○○路1 號「黃金歲月KTV 」（起訴書誤載為「
    流金歲月KTV 」）第608 號包廂內與「SOGO」等友人一同飲
    酒唱歌，嗣於同日凌晨5 時許，因「SOGO」邀請丙○○到場
    ，丙○○與洪美智併肩而坐及聊天，引起戊○○不滿，而與
    丁○○共同基於傷害丙○○身體之犯意，徒手毆打並以腳踹
    丙○○，經在場友人勸架後，戊○○、丁○○即罷手，一同
    離開包廂，戊○○在KTV 附近尋找先行離開之洪美智，丁○○則自行至上開自小客車內拿取該改造手槍乙枝（內裝填具
    殺傷力之制式子彈4 顆）藏放身上，嗣丁○○、戊○○在KT
    V 門口會合後，適遇剛抵達KTV 之友人乙○○，戊○○因未
    能尋獲洪美智，便告知乙○○先前與丙○○發生衝突乙事，
    並邀丁○○、乙○○回到包廂查看洪美智是否已自行返回包
    廂，3 人便一同返回第608 號包廂，恰見丙○○在包廂中使
    用行動電話，認丙○○正在聯絡友人前來助勢，氣憤未平，
    戊○○即接續上開傷害丙○○身體之犯意，乙○○則基於與
    戊○○共同傷害丙○○身體之犯意，分別上前徒手毆打、以
    腳踹丙○○，致丙○○受有頭部撕裂傷2 處（共5 公分），
    因認被告丁○○、戊○○、乙○○均涉犯刑法第277 條第1
    項之傷害罪嫌，而丁○○之傷害部分，因已升高為殺人行為
    ，而不另論傷害罪等語。
四、按告訴乃論之罪，告訴人於第一審辯論終結前得撤回其告訴
    ；又告訴經撤回者，應諭知不受理之判決，刑事訴訟法第23
    8 條第1 項、第303 第3 款分別定有明文。又按刑法上之殺
    人罪，須行為人主觀上具有殺人之意思者，始能成立；倘行
    為人在行為之初，非有殺人意思，而中途始變更犯意為殺人
    者，則始初之行為，如合於其他犯罪成立要件，即應另論以
    他罪，不能包涵於殺人罪中（93年度台上字第6084號判決可
    參）。查本件被告戊○○、乙○○所涉傷害案件，依起訴書
    之記載，均係觸犯刑法第277 條第1 項之傷害罪，依同法第
    287 條前段之規定，須告訴乃論。茲據告訴人丙○○於本院
    審理時撤回告訴，有審判筆錄可稽，揆諸首揭規定及說明，
    就被告戊○○、乙○○所涉傷害犯嫌部分，應均為不受理判
    決之諭知。至被告丁○○部分，依起訴書所認事實，被告丁○○在與戊○○共同基於傷害丙○○身體之犯意聯絡，而徒
    手毆打、以腳踹丙○○時，並無殺人意思，其係嗣後至車上
    拿取槍彈，復與戊○○、乙○○一同返回包廂時，因見丙○○在使用行動電話，認丙○○要邀集友人前來助勢，而起意
    殺人，其傷害與殺人行為，應係基於不同之犯意而為，本應
    就傷害罪嫌部分，另為不受理之諭知，惟因公訴人認被告丁○○先前之傷害行為，已為殺人犯行所吸收，不另論罪，爰
    不另為不受理之諭知。
據上論斷，應依刑事訴訟法第299 條第1 項前段、第303 條第3
款，修正前槍砲彈藥刀械管制條例第11條第4 項、現行槍砲彈藥
刀械管制條例第12條第4 項、刑法第11條前段、第2 條第1 項但
書、第271 條第2 項、第1 項、第305 條、第55條、第26條前段
、第41條第1 項前段、第42條第2 項、第51條第5 款、第38條第
1項 第1 款，罰金罰鍰提高標準條例第1 條前段、第2 條，現行
法規所定貨幣單位折算新臺幣條例第2 條，判決如主文。
本案經檢察官李吉祥到庭執行職務。
中　　華　　民　　國　　94　　年　　3 　　月　　30　　日
                  刑事第十九庭審判長法　官  彭  全  曄
                                    法  官  楊  志  雄
                                    法  官  蕭  一  弘
以上正本證明與原本無異
如不服本判決應於送達後10日內向本院提出上訴狀
                                    書記官　王  麗  雯
中　　華　　民　　國　　94　　年　　1 　　月　　26　　日
附錄本案論罪科刑法條全文：
修正前槍砲彈藥刀械管制條例第11條
未經許可，製造、販賣或運輸第四條第一項第一款所稱其他可發
射金屬或子彈具有殺傷力之各式槍砲者，處五年以上有期徒刑，
併科新臺幣一千萬元以下罰金。
未經許可，轉讓、出租或出借前項所列槍砲者，處三年以上十年
以下有期徒刑，併科新臺幣七百萬元以下罰金。
意圖供自己或他人犯罪之用，而犯前二項之罪者，處無期徒刑或
七年以上有期徒刑，併科新臺幣一千萬元以下罰金。
未經許可，持有、寄藏或意圖販賣而陳列第一項所列槍砲者，處
一年以上七年以下有期徒刑，併科新臺幣七百萬元以下罰金。
第一項至第三項之未遂犯罰之。
槍砲彈藥刀械管制條例第12條
未經許可，製造、販賣或運輸子彈者，處一年以上七年以下有期
徒刑，併科新台幣五百萬元以下罰金。
未經許可，轉讓、出租或出借子彈者，處六月以上五年以下有期
徒刑，併科新台幣三百萬元以下罰金。
意圖供自己或他人犯罪之用，而犯前二項之罪者，處三年以上十
年以下有期徒刑，併科新台幣七百萬元以下罰金。
未經許可，持有、寄藏或意圖販賣而陳列子彈者，處五年以下有
期徒刑，併科新台幣三百萬元以下罰金。
第一項至第三項之未遂犯罰之。
中華民國刑法第271條
(普通殺人罪)
殺人者，處死刑、無期徒刑或十年以上有期徒刑。
前項之未遂犯罰之。
預備犯第一項之罪者，處二年以下有期徒刑。
中華民國刑法第305條
(恐嚇危害安全罪)
以加害生命、身體、自由、名譽、財產之事，恐嚇他人致生危害
安全者，處二年以下有期徒刑、拘役或三百元以下罰金。
